【裁判字號】    90,上易,1458
【裁判日期】    900808
【裁判案由】    賭博
【裁判全文】
臺灣高等法院刑事判決                            九十年度上易字第一四五八號
    上  訴  人
    即  被  告  甲○○
    選任辯護人  邱創舜
右上訴人因賭博案件，不服臺灣臺北地方法院八十九年度易字第二三六○號，中華民
國九十年三月二十六日第一審判決（起訴案號：臺灣臺北地方法院檢察署八十八年度
偵字第五四九五號）提起上訴，本院判決如左：
    主  文
原判決撤銷。
甲○○無罪。
    理  由
一、公訴意旨略以：被告甲○○意圖營利，於民國（下同）八十九年三月二十九日上
    午，向乙○○（業經檢察官為不起訴處分）借用台北市○○街三十六號七樓之六
    住處，以供楊淑芬、徐添財、丁○○、丙○○等四人作為賭博之場所，並以麻將
    為賭具，以每底新台幣（下同）三百元，每台一百元之方式賭博財物，再由甲○○以每打四圈抽頭四百元（起訴書誤載為每圈抽頭四百元），嗣於同日上午十一
    時三十分許，為警據報前往臨檢，而當場查獲，因認被告涉有刑法第二百六十八
    條前段之意圖營利供給賭博場所之罪嫌。
二、按犯罪事實應依證據認定之，無證據不得推定其犯罪事實。又不能證明被告犯罪
    者，應諭知無罪之判決，刑事訴訟法第一百五十四條、第三百零一條第一項分別
    定有明文。又事實之認定，應憑證據，如未能發現相當證據，或證據不足以證明
    ，自不能以推測或擬制之方法，為裁判之基礎（最高法院四十年台上字第八六號
    判例參照）。而所謂證據，係指足以證明被告確有犯罪行為之積極證據而言，該
    項證據須適於為被告犯罪之證明者，始得採為斷罪之資料（參照最高法院六十九
    年臺上字第四九一三號判例）。又認定不利於被告之事實，須依積極證據，苟積
    極證據不足為不利於被告事實之認定時，即應為有利於被告之認定，更不必有何
    有利之證據，最高法院亦著有三十年上字第八一六號判例可資參照。
三、訊據上訴人即被告甲○○固承認在右揭時地有上開賭客以其所借來之麻將牌賭博
    ，然否認有何營利賭博犯行，辯稱：其係自南部來台北找乙○○、戊○○玩，並
    未參與賭博也沒有抽頭，且扣案四百元係供吃早點用的，況該麻將一付、骰子三
    顆均非被告所有，又該賭場並非被告向乙○○所借，係乙○○所租的云云。經查
    ：
  (一)本案參與賭博者楊淑芬等四人及在場者戊○○、乙○○、李維東（丙○○之丈夫
    ）及被告甲○○等或從中南部上來，或係從事販賣早場市場之小攤販，於早上七
    時許收攤後，由丙○○相邀（見徐添財警訊筆錄）一同至乙○○租住處打麻將消
    遣，惟乙○○家並無麻將牌賭具，乃由戊○○打電話向蔡梅花借用，而由被告甲○○到蔡梅花住處樓下拿上來，以供楊淑芬等四人打牌，業經證人戊○○證明：
    「是我打電話向蔡梅花借的．．．．」及證人蔡梅花證稱：「是的，我借他們麻
    將．．．是戊○○打電話給我並叫甲○○過來拿」等語，於本院審理時結證屬實
    ，與被告甲○○所辯：「不是我的，戊○○打電話叫蔡梅花拿來的．．．我是前
    兩天從雲林上來找我太太，住我太太三水街那裡」等情節相符。又若被告甲○○
    係意圖營利設置賭場，供人賭博，以抽頭牟利，其場所必備有為數不少之賭具等
    物，然查獲當日所使用之賭具，竟係戊○○向其友人借用而來，顯與常情不符，
    由此可知賭博用具並非被告甲○○所有，且賭客亦非被告甲○○所邀。
  (二)次參證人乙○○於本院審理時證稱：「．．．我帶甲○○去林森北路喝酒．．．
    」、證人戊○○證稱：「甲○○是從南部上來玩，那天他沒有打，我們打的時候
    甲○○和乙○○出去．．．」、證人丙○○亦證稱：「我們打的時候他（甲○○
    ）出去，後來回來就和戊○○在泡茶，他沒有替我們服務．．．」及證人乙○○
    亦坦承：「房子是老闆的，他給我們員工住」等語，可知被告辯稱：其未參與賭
    博且該賭場並非其向乙○○所借，係乙○○所租的，應屬可採。且依常理，如被
    告有抽頭，通常應在旁服侍茶水、香菸等，豈會離開該場所而外出喝酒，彷若事
    不干己，益見其應未抽頭營利。
  (三)又依台北市政府警察萬華分局桂林分局刑事案件報告單（附於偵查卷第四頁）所
    載，現場有查扣到賭具，賭資及「抽頭金八○○元」，惟遍觀全卷並無抽頭金八
    ○○元扣案之記載。惟證人戊○○於本院審理時結證稱：「不是抽頭，是每個人
    拿壹佰元出來買早餐和香煙」；證人丙○○亦證稱：「沒有抽，我說一個人拿壹
    佰元來買煙，有的人也還沒有吃，所以也買三明治，祇是一見面大家就一人拿出
    壹佰元出來」，且依慣例，提供賭博場所者亦需供應賭客三餐及茶點、香煙等，
    倘有刑事案件報告單所稱「抽頭金八○○元」，則現場除賭客外，尚有甲○○、
    乙○○、李維東（丙○○之丈夫）等共七人，縱有抽頭金八○○元或四○○元，
    亦不足以供應上述物品之開銷，則被告甲○○何能藉此營利？準此，雖證人楊淑
    芬、徐添財、乙○○於警訊有供稱被告抽頭之不利供述，應與事實不合，尚難憑
    採為不利被告之認定。
四、綜上所述，案發當日之情形應為：戊○○、丙○○、楊淑芬、丁○○、徐添財等
    人於市場收攤後，於早上七時許，相約至乙○○家打麻將（按戊○○把玩半沖後
    ，換丁○○），一開始，丙○○即建議每個人出一百元，較為公平，以便買飲食
    、香菸等，因甲○○從中南部上來北部玩，即由乙○○陪同出去喝酒，回來後，
    乙○○因喝酒在睡覺，甲○○則與戊○○、李維東在客廳泡茶、聊天（飲食、香
    菸等係由李維東出外購買），後即為警查獲，顯見被告並無抽頭營利之行為，是
    其辯解堪予採信。此外，復無其他積極證據可資證明被告確有如公訴意旨指稱之
    犯行，被告犯罪尚屬不能證明。原審未詳研求，遽為被告有罪之判決，核有未洽
    ，被告上訴否認犯罪指摘原判決不當，為有理由，原判決既有可議而無可維持，
    應予撤銷改判，另諭知無罪之判決。
據上論斷，應依刑事訴訟法第三百六十九條第一項前段、第三百六十四條、第三百零
一條第一項，判決如主文。
本案經檢察官劉靜婉到庭執行職務。
中      華      民      國    九十      年      八      月      八      日
                            臺灣高等法院刑事第十二庭
                                    審判長法  官  劉  景  星
                                          法  官  陳  博  志
                                          法  官  陳  志  洋
右正本證明與原本無異。
不得上訴。
                                          書記官  蔡  佩  珊
中      華      民      國    九十      年      八      月      九      日


司法院資訊處製作；財團法人民間司法改革基金會備份。
